臺灣雲林地方法院刑事判決　　　　　　　 100年度訴字第30號
公　訴　人　臺灣雲林地方法院檢察署檢察官
被　　　告　蘇信聰
指定辯護人　本院公設辯護人許俊雄
上列被告因違反槍砲彈藥刀械管制條例案件，經檢察官提起公訴
（99年度偵字第5121號），本院判決如下：
    主  文
蘇信聰犯非法持有空氣槍罪，累犯，處有期徒刑壹年捌月，併科
罰金新臺幣參萬元，罰金如易服勞役，以新臺幣壹仟元折算壹日
，扣案如附表所示之物均沒收。
    事  實
一、蘇信聰前於民國94年間，因施用第一、二級毒品案件，經臺
    灣板橋地方法院以94年度訴字第2257號分別判處有期徒刑1
    年、7 月，再提起上訴，嗣經臺灣高等法院以95年度上訴字
    第665 號分別判處有期徒刑1 年2 月、9 月，應執行有期徒
    刑1 年7 月確定，甫於96年8 月31日縮短刑期執行完畢。詎
    猶不知悔改，明知可發射金屬彈丸具有殺傷力之空氣槍，為
    槍砲彈藥刀械管制條例所管制之物品，未經許可，不得無故
    持有，竟基於非法持有具有殺傷力空氣槍之犯意，於94年間
    某日，在位於臺北縣板橋市（現為新北市板橋區○縣○○道
    不詳地點之模型槍店，以新臺幣1 萬元之價額，購得以外接
    高壓鋼瓶內氣體為發射動力，可發射直徑約6MM 之金屬彈丸
    ，具殺傷力之氣體動力式空氣槍1 支（槍枝管制編號：0000
    000000號），未經許可而無故持有之，直到99年10月12日上
    午10時30分許，蘇信聰將前揭空氣槍放置於車牌號碼8R-317
    5號自用小客車後座腳踏板處，並將該車停放在雲林縣北港
    鎮扶朝里扶朝83之18號前，為警巡邏時臨檢盤查而查獲，並
    扣得上開空氣槍1 支及瓦斯鋼瓶1 瓶。
二、案經雲林縣警察局北港分局報請臺灣雲林地方法院檢察署檢
    察官偵查起訴。
    理  由
壹、程序部分（證據能力）：
一、查內政部警政署刑事警察局刑鑑字第0990143370號鑑定書、
    附件照片6 張（詳99年度偵字第5121號偵查卷第23頁至第24
    頁），係為鑑定及說明被告蘇信聰所持有之空氣槍枝1 支是
    否具有殺傷力，性質上雖屬被告以外之人於審判外之書面陳
    述，惟按司法警察等偵查輔助人員於案件未移送檢察官偵查
    前之調查犯罪階段，先行將查扣之槍砲、彈藥等證物，送請
    檢察機關概括選任之專責鑑定機關實施鑑定，基於檢察一體
    原則，該鑑定機關亦應視同受承辦檢察官所選任或囑託而執
    行鑑定業務，其等出具之書面鑑定報告乃現行刑事訴訟法第
    206 條、第208 條所定之鑑定人書面報告，屬傳聞證據法則
    之例外，依法具有證據能力。查內政部警政署刑事警察局係
    經臺灣高等法院檢察署檢察長概括選任有關鑑定槍砲、彈藥
    之鑑定機關，有臺灣高等法院檢察署92年9 月9 日檢文允字
    第0921001203號函可憑，是本案承辦之雲林縣警察局北港分
    局員警依前開函文所為概括選任鑑定機關之意旨，於偵查之
    前階段，將查扣之槍枝證物，送請內政部警政署刑事警察局
    進行鑑定，該局因此所出具之上開鑑定書，自有證據能力。
二、傳聞法則乃對於被告以外之人於審判外之言詞或書面陳述，
    亦即針對被告以外之人於審判外以言詞或書面所為之供述證
    據而為之規範。本件之現場照片11張（詳見警卷第23頁至第
    25頁、第27頁至第28頁、第33頁）係執法人員於現場所拍，
    該等照片內容，係傳達拍攝時之現場情況，透過影像所傳達
    的情形與拍攝當時現場情形，在內容上的一致性，是透過科
    學、機械之方式，對於所拍攝內容所為忠實且正確之紀錄，
    拍攝影像並不存在人對現實情形的知覺、記憶所經常發生的
    表現錯誤，是認照片之性質係非供述證據，無傳聞法則之適
    用；而且拍攝行為所取得之證據及拍攝之目的，係為保全及
    蒐集犯罪現場情形之證據，尚無不法，復無證據證明上開照
    片有何偽造、變造或違法取得之情事，且與本案待證事實具
    有相當關聯性，上開照片自有證據能力。
貳、實體部分：
一、訊據被告對於上揭事實坦承不諱，並有照片11張及扣案空氣
    槍1 支、瓦斯鋼瓶1 個可資佐證，而扣案之空氣槍1 支經送
    請內政部警政署刑事警察局鑑定結果，認係氣體動力式槍枝
    ，以外接高壓鋼瓶內氣體為發射動力，經以金屬彈丸測試3
    次，其中彈丸（直徑6mm 、重量0.88g ）最大發射速度為11
    8 公尺/ 秒，計算其動能為6.1 焦耳，換算其單位面積動能
    為足以穿入人體皮肉層之21焦耳/ 平方公分，顯為具有殺傷
    力之槍枝，此有內政部警政署刑事警察局99年11月1 日刑鑑
    字第0990143370號鑑定書1 份附卷可稽，足以佐證被告上開
    之自白與事實相符。本件事證明確，被告上揭犯罪事實，洵
    堪認定，應依法論科。
二、論罪科刑：
(一)、被告行為後，槍砲彈藥刀械管制條例第8 條於100 年1 月5
    日修正公布而增列第6 項規定：「犯第1 項、第2 項或第4
    項有關空氣槍之罪，其情節輕微者，得減輕其刑。」修正後
    之上述規定依中央法規標準法第13條規定應自公布之日起算
    至第3 日生效，即於100 年1 月7 日生效，故本件自應比較
    新、舊法對被告之利或不利，以決定如何適用新、舊法律，
    經比較新、舊法之規定後，新法得因持有空氣槍之情節輕微
    ，而得減輕其刑，對被告自較為有利，依刑法第2 條第1 項
    但書規定，應適用修正後之新槍砲彈藥刀械管制條例第8 條
    之規定。
(二)、核被告所為係犯槍砲彈藥刀械管制條例第8 條第4 項之非法
    持有空氣槍罪。
(三)、被告前有如事實欄所載犯罪、科刑及執行之情形，此有臺灣
    高等法院被告前案紀錄表1 份附於本院卷可參，其於受有期
    徒刑之執行完畢後，5 年以內故意再犯本件有期徒刑以上之
    罪，為累犯，依刑法第47條第1 項之規定，予以加重其刑。
    又查，被告自稱：購買上開空氣槍是為了打斑鳩等語。而且
    查獲時，除空氣槍及瓦斯鋼瓶外，並無金屬彈丸，又無被告
    有非法使用該空氣槍之證據，顯見其持有空氣槍的情節輕微
    ，因而依槍砲彈藥刀械管制條例第8 條第6 項規定，予以減
    輕其刑。並依刑法第71條第1 項規定，先加重後減輕。
(四)、按刑法第57條所列各款，為量刑時應行注意之事項，並非同
    法第59條酌減其刑之根據，刑法第59條之酌量減輕其刑，必
    須犯罪另有特殊之原因與環境等等，在客觀上足以引起一般
    同情，認為即予宣告法定低度刑期尤嫌過重者，始有其適用
    （最高法院45年臺上字第1165號判例意旨參照）。故被告雖
    以所犯槍砲彈藥刀械管制條例第8 條第4 項之罪，依被告所
    犯情節應屬法重情輕，有援引刑法第59條「犯罪情狀顯有可
    憫恕」寬典之空間，懇請依該規定再酌予減輕其刑云云。惟
    按司法院大法官會議釋字第669 號解釋係認槍砲彈藥刀械管
    制條例第8 條第1 項規定：「未經許可，製造、販賣或運輸
    鋼筆槍、瓦斯槍、麻醉槍、獵槍、空氣槍或第4 條第1 項第
    1 款所定其他可發射金屬或子彈具有殺傷力之各式槍砲者，
    處無期徒刑或五年以上有期徒刑，併科新臺幣一千萬元以下
    罰金。」，其中以未經許可製造、販賣、運輸具殺傷力之空
    氣槍為處罰要件部分，不論行為人犯罪情節之輕重，均以無
    期徒刑或5 年以上有期徒刑之重度自由刑相繩，對違法情節
    輕微、顯可憫恕之個案，法院縱適用刑法第59條規定酌減其
    刑，最低刑度仍達2 年6 月以上之有期徒刑，無從具體考量
    行為人所應負責任之輕微，為易科罰金或緩刑之宣告，尚嫌
    情輕法重，致罪責與處罰不相對應。首揭規定有關空氣槍部
    分，對犯該罪而情節輕微者，未併為得減輕其刑或另為適當
    刑度之規定，對人民受憲法第8 條保障人身自由權所為之限
    制，有違憲法第23條之比例原則，應自該號解釋公布之日起
    至遲於一年屆滿時，失其效力。依此可知，上開解釋文乃係
    針對槍砲彈藥刀械管制條例第8 條第1 項之製造、販賣、運
    輸具殺傷力之空氣槍罪而言，當然不能包括本案被告所涉犯
    之槍砲彈藥刀械管制條例第8 條第4 項之未經許可無故持有
    之情形，此觀諸該號解釋自明。再者，槍砲彈藥刀械管制條
    例第8 條第4 項之未經許可而非法持有空氣槍罪，其法定最
    輕本刑為3 年以上有期徒刑，相較於同條第8 條第1 項，其
    法定本刑為無期徒刑或5 年以上有期徒刑之重度自由刑，其
    刑度本來就顯然為輕，況如上所述，在上開司法院大法官會
    議釋字第669 號解釋文公布後，新修正之槍砲彈藥刀械管制
    條例，已增定第8 條第6 項：「犯第1 項、第2 項或第4 項
    有關空氣槍之罪，其情節輕微者，得減輕其刑。」之規定，
    使其情節輕微者，得減輕其刑，以避免上述可能造成之之情
    輕法重，致罪責與處罰不相對應之弊，而本件本院已依上開
    規定減輕被告之刑，而量處2 年以下之有期徒刑，若非被告
    有累犯及不符緩刑之要件，本件被告甚有可能獲得緩刑之寬
    典，是依本件被告持有上開空氣槍發射之金屬彈丸能貫穿鋁
    製版片之殺傷力，且不得非法持有槍枝為政府一再於媒體宣
    示，被告不得諉為不知，又其持有具殺傷力之槍枝嚴重影響
    社會治安等之犯罪情節，尚無情輕法重，罪責與處罰不相對
    應之情。
(五)、爰審酌被告曾有多次犯罪前科，有卷附臺灣高等法院被告前
    案紀錄表1 份附卷可憑，不知戒慎又再犯本件之罪，持有具
    殺傷力之槍，嚴重影響社會治安，惟念及被告並未持槍為惡
    ，或造成他人傷亡、財損暨考量被告犯後均能坦承犯行等一
    切情狀，量處如主文所示之刑，並諭知罰金折算勞役之標準
    如主文所示。
(六)、扣案如附表編號１所示之空氣槍1 支係屬槍砲彈藥刀械管制
    條例所管制之物品，為違禁物，如附表編號２所示之瓦斯鋼
    瓶1 瓶係供安裝於前開空氣槍上，作為前開空氣槍之動力來
    源為該空氣槍之配件，屬槍枝構造之一部分，其使用性質上
    屬從物，均併依刑法第38條第1 項第1 款之規定，不問屬於
    被告所有與否，均予宣告沒收。
據上論斷，依刑事訴訟法第299 條第1 項，槍砲彈藥刀械管制條
例第8 條第4 項、第6 項，刑法第2 條第1 項但書、第11條前段
、第47條第1 項、第42條第3 項前段、第38條第1 項第1 款。
本案經檢察官江柏青到庭執行職務。
中    華    民    國   100    年    3     月    9     日
                  刑事第五庭  審判長法  官  吳基華
                                    法  官  段奇琬
                                    法  官  張文俊
以上正本證明與原本無異。
如不服本判決，應於收受送達後10日內，向本院提出上訴書狀，
並應敘述具體理由；其未敘述上訴理由者，應於上訴期間屆滿後
20日內，向本院補提理由書（均須按他造當事人之人數附繕本）
，「切勿逕送上級法院」。
                                    書記官  邱明通
中    華    民    國   100    年    3     月    9     日
附錄本案論罪科刑法條全文：
槍砲彈藥刀械管制條例第8條
未經許可，製造、販賣或運輸鋼筆槍、瓦斯槍、麻醉槍、獵槍、
空氣槍或第4 條第1 項第1 款所定其他可發射金屬或子彈具有殺
傷力之各式槍砲者，處無期徒刑或5 年以上有期徒刑，併科新臺
幣1 千萬元以下罰金。
未經許可，轉讓、出租或出借前項所列槍枝者，處5 年以上有期
徒刑，併科新臺幣1 千萬元以下罰金。
意圖供自己或他人犯罪之用，而犯前二項之罪者，處無期徒刑或
7 年以上有期徒刑，併科新臺幣1 千萬元以下罰金。
未經許可，持有、寄藏或意圖販賣而陳列第 1 項所列槍枝者，
處3 年以上10年以下有期徒刑，併科新臺幣7 百萬元以下罰金。
第1 項至第3 項之未遂犯罰之。
犯第1 項、第2 項或第4 項有關空氣槍之罪，其情節輕微者，得
減輕其刑。
附表：
┌─┬─────────┬──┬───────────┐
│編│  名          稱  │數量│    鑑  定  結  果    │
│號│                  │    │                      │
├─┼─────────┼──┼───────────┤
│1 │空氣槍（槍枝管制編│1支 │認係氣體動力式槍枝，以│
│  │號：0000000000）  │    │外接高壓氣體鋼瓶內氣體│
│  │                  │    │為發射動力，經以金屬彈│
│  │                  │    │丸測試3 次，其中彈丸（│
│  │                  │    │直徑6.0mm，重量0.88g）│
│  │                  │    │最大發射速度為118公尺/│
│  │                  │    │秒，計算其動能為6.1 焦│
│  │                  │    │耳，換算其單位面積動能│
│  │                  │    │為21焦耳/ 平方公分（依│
│  │                  │    │日本科學警察之研究結果│
│  │                  │    │，彈丸單位面積動能達20│
│  │                  │    │焦耳/ 平方公分，則足以│
│  │                  │    │穿入人體皮肉層。）    │
├─┼─────────┼──┼───────────┤
│2 │瓦斯鋼瓶          │1瓶 │認係外接高壓氣體鋼瓶  │
└─┴─────────┴──┴───────────┘